臺灣臺南地方法院民事判決　九十一年度訴字第八三二號
　　原　　　告　台南區中小企業銀行股份有限公司
　　法定代理人　丙○○
　　訴訟代理人　戊○○
　　被　　　告　台南市稅捐稽徵處
　　法定代理人　丁○○
　　訴訟代理人　己○○
　　　　　　　　甲○○
　　　　　　　　乙○○
右當事人間請求分配表異議之訴事件，本院判決如左：
    主    文
本院九十年度執字第一二六六四號強制執行事件，民國九十一年三月二十日分配表次
序二所示被告台南市稅捐稽徵處之債權原本新台幣壹佰肆萬柒仟壹佰柒拾元中之
新台幣陸拾柒萬仟伍佰捌拾陸元部分應予刪除，不准列入分配。
訴訟費用由被告負擔。
    事    實及  理  由
一、原告起訴主張：（一）鈞院九十年度執字第一二六六四號強制執行事件，分配期
    日為民國（下同）九十一年三月二十日之分配表上，被告受分配情形為原告執行
    費四七、八四一元、原告第一順位抵押權優先債權四、三七九、七、八二七元)
　　，扣繳予被告台南市稅捐稽徵處土地增值稅金額一、三四七、一七三元。惟原告
　　不為同意並就前開分配表聲明異議，惟遭被告表示反對，為此原告特提起分配表
　　異議之訴。
   （二）查土地稅法第三十三條修正條文關於增訂土地增值稅減半徵收二年之規定
         ，業於九十一年一月十七日經立法院三讀通過，其條文內容摘以「．．為
         促進經濟發展，對於依前項及第三十四條規定稅率計徵之土地增值稅，自
  　　　 本法中華民國九十一年一月十七日修正施行之日起二年內，減徵百分之五
         十。」參照中央法規標準法第十四條之規定，前開新增訂土地增值稅減半
        徵收二年之規定，顯屬於法規訂定施行日期，自該特定日起生效，應不受土
        地稅法第五十九條「本法自公布日施行」之拘束。惟被告台南市稅捐處之上
        級機關財政部認為，應依中央法規標準法第十三條之規定，由總統公布後三
        日才生效亦即二月一日始生效，已有違誤；且財政部竟將前開中華民國九十
        一年一月十七日修正施行之日解讀為立法院於九十一年一月十七日完成修正
        該條例第三讀會之程序日，實難苟同，查徵諸各立法先例，尚無此解釋。
（三）次查，新修正的土地稅法有關土地增值稅減半徵收的「日出條款」，是經立法
　　　方式完成，共未違背法律基本神，財政部未依據條文規定的日期作為生效日，
　　　自有違背法令之處，今探求立法院修法之原意，財政部不能片面宣佈該規定之
　　　生效日。此外，「法律不溯及既往原則」，主要顧及政府與人民間的信賴、保
　　　護問題，土地值稅減半徵收，係有利於人民的規定，因此並不會發生信賴、保
　　　護問題。
（四）又中央法規標準法第十八條前政規定：「各機關受理人民聲請許可案件適用法
　　　規時，除依其性質應適用行為之法規外，如在處理程序終結前，據以准許之法
　　　規有變更者，適用新法規。」乃為從新從優原則之適用。今土地增值稅減半徵
　　　收顯屬有利於人民的規定，又本案執行標的物於九十一年一月二十三日拍定，
　　　且依前開之論述土地稅法第三十三條正修文已明定施行日，期台南市稅捐處辦
　　　理本案土地增值稅之核算，自應依前開原則適用新法規而予減半徵收。
綜上所述，台南市稅損處之土地增值稅債權額應僅為「六七三、五八六元」，呈請鈞
院准予更正後重為分配。並聲明：鈞院九十年度執字第一二六六四號強制執行事件，
分配期日為九十一年三月二十日之分配表上，被告受分配新台幣一百三十四萬七千一
百七十三元中之六十七萬三千五百八十六元部分應予剔除，不准列入分配。
二、被告則以：（一）鈞院九十年度執明字一二六六四號強制執行事件業經拍定，並
    經　鈞院九十一年三月一日函發分配表在案。被告嗣於九十一年三月十八日收到
    鈞院九十一年三月十四日函告知原告對分配表異議略以：系爭標的於九十一年一
    月二十三日拍定，依據土地稅法第三十三條修正條文、中央法規標準法第十三條
    規定本事件之土地增值稅一、三四七、一七三元，應有減半徵收六七三、五八七
    元之適用。被告以九十一年三月二十一日南市稅法字第○九一○○三九三二四號
    函向　鈞院為反對陳述之表示，被告旋於九十一年四月十八日接獲　鈞院開庭通
    知內，被告乃依法答辯，合先陳明。
（二）查土地稅法第三十三條修正條文關於增訂土地增值稅減半徵收二年之規定略以
      ：「為促進經濟發展，..... 自本法中華民國九十一年一月十七日修正施行之
      日起二年內，減徵百分之五十。同法第五十九條第一項復規定：「本法自公布
      日施行。」又依據中央法規標準法第十三條規定：「法規明定自公布或發布日
      施行者，自公布或發布之日起算至第三日起發生效力」，故土地增值稅減半徵
      收二年之生效日期，應為總統公布之日即九十一年一月三十日起算至第三日（
      同年二月一日）起生效，且財政部九十一年三月五日台財稅字第○九一○四五
      一六七六號令，指明該修正條文於九十一年二月一日正式生效施行。此為原告
      對稅法之認知有間。
（三）、至前揭條文所稱「九十一年一月十七日修正施行」，乃指立法院於九十一年
        一月十七日完成修正該條例第三讀會之程序而言，與該法條之修正公布及生
        效日期有別，此係立法實務作業上因完成三讀日期與總統公布日期不同所致
        ，徵諸土地稅法第三十九條之二亦有類似立法例，亦是以法規公布日起算至
        第三日發生效力。又財政部前以九十一年一月三十一日台財稅字第○九一○
        四五○七九三號令，明確釋示前揭條文「自總統公布施行之日起算至第三日
        起生效施行」。且該令亦明釋土地移轉案件係經法院拍賣者，應適用拍定日
        時之稅法規定。即拍定日於生效日之前者，無土地增值稅減半徵收規定之適
        用，拍定日於生效當日及其後者，則有土地增值稅減半徵收規定之適用。是
        以，本事件拍定日期既為九十一年一月二十三日，拍定日於生效日（即九十
        一年二月一日）之前，自無土地增值稅減半徵收規定之適用，是本案核課土
        地增值稅額為一、三四七、一七三元並無違誤。原告之主張顯無理由。並聲
        明：駁回原告之訴。
三、兩造不爭執之事實：
（一）本院九十年度執字第一二六六四號強制執行事件拍賣訴外人張碧芬所有之不動
      產，於九十一年一月二十三日拍定，得款五百七十七萬五千元，並製成分配表
      ，原訂於九十一年三月二十日下午三時於本院民事執行處實行分配。
（二）依本件分配表所示，被告分得土地增值稅一百三十四七千一百七十三元，原告
      為第一順位抵押權人分得四百三十七萬九千九百八十六元，不足額為二百三十
      三萬五千零四十元。
四、得心證之理由：
    土地移轉案件係經法院拍賣者，應適用拍定日時之稅法規定。即拍定日於生效日
　　前之前者，無土地增值稅減半徵收之規定；拍定日於生效當日及其後者，則有土
　　地增值稅減半徵收之規定。則本件兩造所爭執之處應在於立法院於九十一年一月
　　十七日通過修正，九十一年一月三十日總統令公布之土地稅法第三十三條第二項
　　明文規定「為促進經發展，對於依前項及三十四條規定稅率計徵之土地增值稅，
　　自本法中華民國九十一年一月十七日修正施行之日起二年內減徵百分之五十」，
　　則該修正條文之生效施行日期究為九十一年一月十七日或自九十一年一月三十日
　　總統公布施行之日起算至第三日﹖亦即上開本院九十年度執字第一二六六四號強
　　制執行事件拍賣訴外人張碧芬所有之不動產，於九十一年一月二十三日拍定，分
　　配拍賣價款時，關於分配予被告部分有無上開新修正土地稅法第三十三條第二項
　　土地增值稅減半徵收規定之適用﹖茲將本院見解一一臚列如後：
 （一）自中央法規標準法有關法律施行之規定而論：
　　　按「法規特定有施行日期或以命令特定施行日期者，自該特定日起發生效力」
　　　中央法規標準法第十四條定有明文。土地稅法第三十三條第二項既明文規定「
　　　為促進經發展，對於依前項及三十四條規定稅率計徵之土地增值稅，自本法中
　　　華民國九十一年一月十七日修正施行之日起二年內減徵百分之五十」，立法者
　　　已明白揭示修正及施行日期均為九十一年一月十七日，揆諸上開中央法規標準
　　　法第十四條之規定，土地增值稅減半徵收之規定應自九十一年一月十七日生效
　　　，殆毋庸疑。
（二）自立法者之立法意旨而論：
      本院前曾以九十一年八月二十二日九十一南院鵬民卯訴八八三二字第四七六０
      七號函詢立法院中華民國九十一年一月三十日修正之土地稅法第三十三條第二
      項所訂土地增值稅減徵百分之五十規定，立法意旨欲減徵之日係自何日起算，
      雖經立法院九十一年九月五日以台立議字第０九一０七０二０九七號函復略以
      ：「．．．至其立法意旨，請貴院依所附附件資料，自行斟酌處理。」有前揭
      立法院函及附件（含新修正土地稅法第三十三條條文、立法院院會紀錄）可稽
      。而參考上開立法院院會紀錄可知，土地稅法第三十三條之修正理由不外為「
      因應近年來國內經濟不景氣，房地產交易亦低迷不振，土地價格下跌，土地增
      值稅全國稅收．．．呈逐年遞減趨勢，因此各界迭有調降土地增值稅之建議」
      及「為活絡不動產市場、刺激景氣復甦」等情，既為因應近年來國內經濟不景
      氣，及為刺激景復甦，明文「對於．．．土地增值稅，自本法中華民國九十一
　　　年一月十七日修正施行之日起二年內減徵百分之五十」，其意應在振興經濟，
　　　為當前朝野共同努力之目標，立法者應有經濟問題刻不容緩之体會，為恐宕延
　　　，特明定其修正日即施行日，俾減徵土地增值稅之規定早日落實，以利景氣回
　　　春，乃當然之解釋。故自立法者之意旨而言，土地稅法第三十三條土地增值稅
　　　減徵百分之五十之規定，係自九十一年一月十七日施行，應可認定。
（三）自立法技術而論：
　　　按立法技術之作用，在以合理之体例及恰切之詞語，以表現立法原則之真諦，
　　　以期法規的條貫井然有序，法規之詞語清晰，然後才可免執法者和守法者誤解
　　　、曲解之弊，而達到萬事皆歸於一，百度皆準於法之境界。土地稅法第三十三
　　　第二項，明文「對於．．．土地增值稅，自本法中華民國九十一年一月十七日
　　　修正施行之日起二年內減徵百分之五十」，其「修正」及「施行」二字中並未
　　　以標點隔開，足徵立法者意在使修正及施行日同屬一日。被告爰引財政部九十
　　　一年三月五日台財稅字第０九一０四五一六七六號令，辯稱：「前揭條文所稱
　　　『九十一年一月十七日修正施行』，乃指立法院於九十一年一月十七日完成修
　　　正該條例第三讀會之程序而言，與該法條之修正公布及生效日期有別，此係立
　　　法實務作業上因完成三讀日期與總統公布日期不同所致」云云，若為為真實，
　　　則立法者自毋庸煞費周章地將完成修正土地稅法三讀會程序日期，於法律條文
　　　文明定，且土地稅法第五十九條既有：「本法自公布日施行」之規定，則「九
　　　十一年一月十七日修正實施」等語，豈非贅文？又被告所指上開土地稅法第三
　　　十三條第二項明定「九十一年一月十七日修正施行」，「．．．係立法實務作
　　　業上因完成三讀日期與總統公布日期不同所致」，則觀諸我國其他法律完成三
　　　讀日期與總統公布日期不同者，在所多有，卻鮮有於法律明文修正施行日期者
　　　。足徵被告以土地稅法第三十三條第二項規定「九十一年一月十七日修正施行
      」，乃指立法院於九十一年一月十七日完成修正該條例第三讀會之程序而言，
      與該法條之修正公布及生效日期有別，此係立法實務作業上因完成三讀日期與
      總統公布日期不同所致」云云置辯，顯然漠視立法者對於立法技術之考量，自
      無足採。
（四）自國家利益而論：
　　　本次土地增值稅減徵百分之五十之修正，既明文其期間為二年，則無論解釋自
　　　何時起生效，其減徵均有二年期限之限制，並不會因其生效時間有異，而致減
　　　徵期間有長短，亦即不會因生效時點解釋不同而造成國家稅收之影響。被告為
　　　稅捐機關，實毋須將上開「九十一年一月十七日修正施行」迂迴解釋為僅係完
　　　成三讀日期，與法律生效日無關。
（五）綜上所述，被告無論自中央法規標準法有關法律施行之規定、自立法者之立法
      意旨、自立法技術或自國家利益而論，被告辯稱本事件拍定日期為九十一年一
      月二十三日，拍定日於生效日（即九十一年二月一日）之前，自無土地增值稅
      減半徵收規定之適用云云，均無足採。
（六）本件本院九十年度執字第一二六六四號強制執行事件拍賣訴外人張碧芬所有之
      不動產，於九十一年一月二十三日拍定，即應適用新修正之土地稅法第三十三
      條第二項土地增值稅減徵百分之五十之規定。從而，原告本於分配表異議之訴
      法律關係起訴請求於上開強制執行事件中，九十一年三月二十日分配表上，被
      告受分配新台幣一百三十四萬七千一百七十三元中之六十七萬三千五百八十六
      元部分應序剔除，不准列入分配等語，為有理由，應予准許。
四、訴訟費用負擔之依據：民事訴訟法第第七十八條。
中　　　華　　　民　　　國　　九十一　　年　　　十　　　月　　　九　　　日
                                臺灣臺南地方法院民事第四庭
~B法　　　官　孫玉文
右為正本係照原本作成。
如對本判決上訴，須於判決送達後廿日內向本院提出上訴狀。
中　　　華　　　民　　　國　　九十一　　年　　　十　　　月　　　九　　　日
~B法院書記官　陳金堂
